【裁判字號】    95,訴,240
【裁判日期】    950608
【裁判案由】    強盜等
【裁判全文】
臺灣桃園地方法院刑事判決               95年度訴字第240號
公  訴  人  臺灣桃園地方法院檢察署檢察官
被      告  戊○○
指定辯護人  黃柏彰律師
被      告  己○○
指定辯護人  黃政雄律師
上列被告因強盜等案件，經檢察官提起公訴（九十四年度偵字第
二０四五五、二０四五六、二一八一九號），本院判決如下：
    主  文
戊○○未經許可，持有可發射子彈具有殺傷力之改造手槍，累犯
，處有期徒刑參年陸月，併科罰金新臺幣捌萬元，罰金部分如易
服勞役，以參佰元（即新臺幣玖佰元）折算壹日，扣案如附表一
所示驗餘之物均沒收；又共同意圖為自己不法之所有，攜帶兇器
，以強暴至使不能抗拒而取他人之物，累犯，處有期徒刑柒年捌
月；又共同攜帶兇器竊盜，累犯，處有期徒刑柒月。應執行有期
徒刑拾壹年參月，併科罰金新臺幣捌萬元，罰金部分如易服勞役
，以參佰元（即新臺幣玖佰元）折算壹日，扣案如附表一所示驗
餘之物均沒收。
己○○未經許可，持有可發射子彈具有殺傷力之改造手槍，累犯
，處有期徒刑參年貳月，併科罰金新臺幣伍萬元，罰金部分如易
服勞役，以參佰元（即新臺幣玖佰元）折算壹日，扣案如附表二
所示驗餘之物均沒收；又共同意圖為自己不法之所有，攜帶兇器
，以強暴至使不能抗拒而取他人之物，累犯，處有期徒刑柒年陸
月；又以加害身體之事，恐嚇他人致生危害於安全，累犯，處有
期徒刑參月；又共同攜帶兇器竊盜，累犯，處有期徒刑柒月。應
執行有期徒刑拾壹年，併科罰金新臺幣伍萬元，罰金部分如易服
勞役，以參佰元（即新臺幣玖佰元）折算壹日，扣案如附表二所
示驗餘之物均沒收。
己○○被訴侵入住宅部分公訴不受理。
    事  實
一、戊○○前於民國八十八年間因施用第一級及第二級毒品案件
    ，經本院分別判處有期徒刑八月及六月，定應執行刑為有期
    徒刑一年確定，又於九十一年間因施用第一級、第二級毒品
    及偽造文書案件，經本院分別判處有期徒刑九月、七月、三
    月，定應執行刑為有期徒刑一年四月確定，二部分接續執行
    ，於九十三年九月十四日假釋出監，並於九十四年一月十二
    日假釋期滿執行完畢。己○○於九十年間因過失重傷害案件
    ，經臺灣高等法院判處有期徒刑八月，又因賭博案件經本院
    判處有期徒刑四月，二罪經定應執行刑為有期徒刑十月確定
    ，而於九十三年五月三十一日縮刑期滿執行完畢。
二、戊○○、己○○均不知悔改，明知未經許可，不得持有具有
    殺傷力之槍枝、子彈及槍枝主要組成零件，竟未經主管機關
    許可，於九十四年十月底某日，在臺北縣三重市某處，向年
    籍姓名不詳綽號「老大」之人，各以新臺幣（下同）五萬元
    ，分別購得如附表一、二所示之可發射子彈具有殺傷力之改
    造手槍、具有殺傷力之子彈及槍枝主要組成零件後持有之。
三、戊○○、己○○共同基於意圖為自己不法所有之犯意聯絡，
    於九十四年十一月七日晚間九時許，雙雙以絲襪蒙套住頭部
    以遮蔽面容後，前往桃園縣桃園市○○路三百十號丁○○所
    經營之「大有檳榔攤」後門處敲門，俟丁○○之友人乙○○
    不疑有他而開啟該後門時，戊○○、己○○遂魚貫進入，由
    戊○○取出如附表一所示之改造手槍一把，先對該牆壁擊發
    一槍威嚇在場人，使當時目擊此景之乙○○，及在檳榔攤前
    半店面驚聞槍聲之丁○○自由意思受其壓制，己○○再取出
    如附表二所示之改造手槍一把，抵住乙○○腰部，使其不能
    反抗，戊○○則續持上開槍枝前往檳榔攤前半店面，將槍口
    正對在場之丁○○胸前，至使丁○○不能抗拒，而任由戊○○將其手持之皮包強取而去（內含現金三十萬元、汽車駕駛
    執照、健保卡、銀行存簿、記事本、身心障礙手冊、金融卡
    、手機、印章、甲○○簽署之本票二張、甲○○身分證影本
    等物），戊○○得逞後旋與己○○自該檳榔攤後門逃竄無蹤
    ，戊○○、己○○將其中現金三十萬元朋分花用，並將手機
    、本票、身分證影本等物留存後，將其餘物品連同皮包丟棄
    於桃園縣桃園市○○路經國橋下。
四、戊○○、己○○見其等所強盜之上述皮包內有甲○○簽發之
    本票與其身分證影本，認可趁機以討債名義取款，乃於九十
    四年十一月二十二日共乘車號七八七七－ＫＴ號自用小客車
    ，同往國道三號高速公路竹林交流道處，與駕駛車號Ｗ七－
    ０六八八號自用小客車之段博恩（另案由臺灣新竹地方法院
    審結）會合後，一同前往甲○○身分證影本所載新竹縣竹東
    鎮○○街一五五巷二二號之戶籍址，嗣於當日下午三時三十
    分許到達該址後，戊○○因腳傷留於車上（對於段博恩、己○○後續侵入住宅、恐嚇、傷害等行為均不知情），遂由段
    博恩、己○○負責前往接洽取款。二人分別下車後，由段博
    恩守候在上址屋外，己○○則獨自持前述其持有之槍枝，擅
    自侵入由丙○○所居住之上址屋內（侵入住宅部分業據丙○○於本院審理時當庭撤回告訴，另由本院為公訴不受理之諭
    知，詳如後述），經丙○○察覺上前質疑驅趕，己○○因不
    敵丙○○之追問，即臨時基於恐嚇致生危害於安全之犯意，
    先持前開槍枝朝丙○○胸前比劃，恫稱：「再吵，要ㄅ一ㄤ
    ˋ你」等語，惟因丙○○仍步步進逼，不肯罷休，己○○又
    朝丙○○身旁地面接連發射三槍示警，致丙○○心生畏懼而
    危害其安全，且因第二槍子彈彈跳波及丙○○之胸口，致丙○○受有胸部擦破傷之傷害（普通傷害部分亦據丙○○於本
    院審理時當庭撤回告訴，另由本院不另為不受理之諭知，詳
    如後述），除段博恩為丙○○當場制伏外，己○○則於開槍
    示警後跳上戊○○所駕前開車輛逃逸。
五、戊○○、己○○二人，復因憂懼其車號已遭人記下而行跡敗
    露，乃另基於不法所有之犯意聯絡，於九十四年十一月二十
    二日下午五時三十分許，由己○○先下車前往不知名商店購
    得客觀上可為兇器使用之金屬材質扳手一支後，二人再一同
    駕車前往新竹縣竹東鎮○○路七十號前停車場，將莊雅惠所
    有停放於該處之車號二八五０－ＫＶ號自用小客車之車牌二
    面拆卸竊取得手，改掛於上開戊○○所駕車輛上。嗣於當晚
    十時二十分許，戊○○、己○○二人與其友人在桃園縣桃園
    市○○路○段三十巷十四號旁停車場準備驅車離去時，為警
    攔檢查獲，並當場扣得如附表一、附表二所示之物，另經丁○○報警後，由被告二人帶同警方前往前開經國橋下起獲部
    分贓物。
六、案經桃園縣政府警察局桃園分局及丁○○訴由新竹縣政府警
    察局竹東分局報請以及丙○○訴請臺灣桃園地方法院檢察署
    檢察官偵查起訴。
    理  由
壹、被告戊○○、己○○有罪部分
  一、事實欄二、四、五部分：訊據被告戊○○、己○○就此等
      犯罪情節均坦承不諱（見本院九十五年三月三日準備程序
      筆錄及九十五年五月二十五日審判筆錄），核與被害人莊
      雅惠、丙○○指訴情節相符，並有贓物認領保管單、車輛
      竊盜、車牌失竊個別查詢報表－查詢車牌認可資料及懸掛
      二八五０－ＫＶ車牌之七八七七－ＫＴ自用小客車照片等
      件附卷可參，又扣案如附表一、二編號一、二所示之槍、
      彈，分別屬可發射子彈具有殺傷力之改造手槍及具殺傷力
      之子彈，分別有內政部警政署刑事警察局九十四年十二月
      七日刑鑑字第０九四０一八四七四六號及九十四年十二月
      十四日刑鑑字第０九四０一八四七三九號槍彈鑑定書等件
      在卷為憑，另附表二編號三所示之物，屬內政部八十六年
      十一月二十四日臺（86）內警字第八六七０六八三號公告
      之槍砲彈藥主要組成零件，亦經內政部認定無訛，有該部
      九十五年四月十七日內授警字第０九五０八七０四九三號
      函文附於本院卷可稽，此部分事證明確，被告二人之犯行
      均堪認定。
  二、事實欄三部分：
    (一)訊據被告戊○○、己○○固不否認曾於上開時間前往大有
      檳榔攤取得丁○○之皮包（內含現金、信用卡、證件、本
      票、身分證影本等物），戊○○並當場開一槍示警，惟矢
      口否認有何強盜之犯行，被告戊○○辯稱：其於九十四年
      十月底，有去大有檳榔攤以十五萬元向丁○○買海洛因，
      但當時缺貨，並未取得海洛因，亦未立有字據，事後丁○○一直未交貨，故前往該處向丁○○要回該十五萬元云云
      。被告己○○則辯稱：戊○○僅告知要前往討債，並無強
      盜之意云云。惟被告二人此部分犯罪情節，業據其二人於
      九十四年十一月二十四日警詢中坦承不諱（見九十四年度
      偵字第二０四五五號偵查卷【下稱二０四五五號偵查卷】
      第一四九至一五一頁及第一五五至一五七頁），被告二人
      並於檢察官當日訊問時表示上開警詢筆錄均係依其等之陳
      述而為記載，可予以引用（見二０四五五號偵查卷第一六
      二至一六三頁），足見被告二人此部分自白，係出於其等
      之自由意志所為，被告二人辯稱：警詢時在提藥，精神不
      好云云，顯屬事後圖卸之詞；又被告二人上開自白之情節
      ，核與證人丁○○於本院審理時證稱：九十四年十一月七
      日晚間九時許，戊○○頭套著絲襪與另一人從後門來到大
      有檳榔攤，乙○○開後門之後，伊有聽到槍聲，之後戊○○就已經靠近店面營業的地方，伊當時在該處坐著皮包放
      在腿上，戊○○拿槍對著伊胸口，距離約三十公分，要求
      將皮包給他，戊○○一講完就直接將皮包搶走，伊還來不
      及說話等語（見本院九十五年三月二十三日上午審判筆錄
      ）及其於檢察官偵查中證述情節相符（見二０四五五號偵
      查卷第一六九至一七０頁），並與證人乙○○於檢察官偵
      查中所證稱：九十四年十一月七日晚間有人敲檳榔攤後門
      ，伊一開門，有兩個男人進來，都有用絲襪蒙面，其中一
      個是常去大有檳榔攤的戊○○，另一個伊不認識，進來之
      後，戊○○就朝伊左邊的牆壁開一槍，另一個就用槍抵住
      伊的後腰，戊○○一人跑到檳榔攤前面，出來的時候手上
      拿一個包包，這段時間很短等語（見九十四年度偵字第二
      一八一九號偵查卷第一百至一百零一頁）亦互核一致，復
      有大有檳榔攤現場照片、起獲贓物現場照片、贓物認領保
      管單等件在卷可稽及如附表一、附表二所示之槍、彈扣案
      可資佐證，被告二人此部分自白，堪認與事實相符。
    (二)被告戊○○固於本院審理時辯稱：其前往大有檳榔攤之目
      的係為取回向丁○○購買海洛因之價款十五萬元云云，然
      此不惟與其前開警詢中供承之情節全然不符，更與其於檢
      察官偵查中所辯：丁○○向其借用十五萬元未還，故前往
      討債云云（見二０四五五號偵查卷第一八一頁至一八二頁
      ）有所矛盾，又衡諸常情，十五萬元現金並非少數，若丁○○無法當場交貨，以戊○○之社會經驗及智識能力，豈
      可能平白將購毒之十五萬元交付丁○○，且未立有任何字
      據，被告戊○○所辯情節顯與常情有違。此外，證人即被
      告戊○○於本件案發當時之女友（嗣於本院審理中已與戊○○結婚）庚○○固於本院審理時證稱：九十四年十月底
      ，伊有陪同戊○○前往大有檳榔攤購買海洛因，當時看見
      戊○○拿出一疊十幾萬元，但沒有拿回海洛因，且戊○○
      自檳榔攤回到車上時，伊有問戊○○錢呢，戊○○說丁○○表示明天才會拿毒品，隔天下班後，伊又打電話問戊○○是否拿到毒品等情，惟與戊○○供稱：伊沒有跟庚○○
      說過丁○○何時要給毒品，庚○○也沒有問之情節，二人
      此部分供述顯有出入；且被告戊○○就其所稱之十五萬元
      來源供稱：該十五萬元係其於前幾天將車號七八七七－Ｋ
      Ｔ號自用小客車典當所得，庚○○知悉此事，而十月底前
      往大有檳榔攤買毒品時，是開伊妹妹的車子等語，而證人
      庚○○就此部分則係證稱：伊並未詢問戊○○該十幾萬元
      如何得來，但戊○○在賣手機，經濟來源不是問題等語，
      核諸證人庚○○於同次訊問時證稱：伊最近一年與戊○○
      同住，下班時間均與戊○○在一起，伊知道當時戊○○僅
      有一臺車號中含有七八七七之自用小客車可駕駛等語，顯
      見證人庚○○對於被告戊○○之日常生活情形相當瞭解，
      被告戊○○如確以該車典當得款高達十五萬元，並駕駛其
      他車輛搭載證人庚○○前往購買海洛因，庚○○自無不知
      或不記憶之理（以上戊○○、庚○○所述均見本院九十五
      年三月二十三日上午審判筆錄），綜上各情，足見證人庚○○上開有關被告戊○○攜款購毒未果之證詞，要屬附和
      被告戊○○之迴護之詞，洵非可採。被告己○○雖辯稱：
      戊○○僅告知要討債，並無強盜之意云云，惟被告戊○○
      一到達現場，尚未表明討債之意，就直接鳴槍威嚇，被告
      己○○亦隨即配合持槍控制乙○○，已如前述，被告二人
      顯係以暴力壓制他人意志，以遂行其等強盜取財之意圖，
      情極明灼，被告己○○辯稱其無強盜犯意云云，亦屬臨訟
      避就之詞，委無可採。
    (三)綜上所述，被告二人所辯均無可採，此部分事證亦臻明確
      ，被告二人之犯行堪以認定。
  三、論罪科刑：
    (一)核被告二人事實欄二部分之所為，均係犯槍砲彈藥刀械管
      制條例第八條第四項之持有可發射子彈具有殺傷力之槍枝
      罪及同條例第十二條第四項之未經許可持有子彈罪，被告
      己○○另犯同條例第十三條第四項之未經許可持有槍枝主
      要組成零件罪。被告二人分別以一行為觸犯上開二項及三
      項罪名，為想像競合犯，應分別從一重之持有可發射子彈
      具有殺傷力之槍枝一罪處斷。
    (二)核被告二人事實欄三部分之所為，均係犯刑法第三百三十
      條第一項之攜帶兇器強盜罪。
    (三)核被告己○○事實欄四部分之所為，係犯刑法第三百零五
      條之恐嚇致生危害於安全罪。
    (四)核被告二人事實欄五部分之所為，係犯刑法第三百二十一
      條第一項第三款之攜帶兇器竊盜罪。
    (五)被告二人就上開攜帶兇器強盜、攜帶兇器竊盜等罪間，有
      犯意聯絡與行為分擔，為共同正犯。被告二人所犯上開各
      項罪名間犯意各別，行為不同，應予分論併罰。公訴意旨
      認被告二人所犯持有可發射子彈具有殺傷力之槍枝罪與攜
      帶兇器強盜罪間，有方法結果之牽連關係，應從一重之攜
      帶兇器強盜罪論處，尚有誤會。
    (六)公訴意旨另以：被告己○○基於普通傷害之不確定故意，
      向丙○○身旁開槍，因子彈彈跳波及丙○○胸口，致丙○○受有擦破傷之傷害，因認被告己○○另涉犯刑法第二百
      七十七條第一項之傷害罪嫌。惟此部分業據告訴人丙○○
      於本院審理時當庭撤回告訴（見本院九十五年三月二十三
      日下午審判筆錄），而公訴人認此部分與被告己○○前開
      恐嚇致生危害安全論罪部分具有想像競合犯之裁判上一罪
      關係，爰不另為不受理之諭知。
    (七)被告二人分別有前開犯罪科刑及執行完畢之紀錄，有臺灣
      高等法院被告前案紀錄表各一件在卷為憑，其等於有期徒
      刑執行完畢後五年內，再犯本件有期徒刑以上之各罪，均
      為累犯，爰均依刑法第四十七條之規定加重其刑。
    (八)爰審酌被告二人之素行不佳，於本案中擁槍自重，並進而
      持槍暴力犯罪，目無法紀，危害社會治安甚鉅，本不宜輕
      縱，惟念及其等坦承大部分犯行，且多未傷及被害人等一
      切情狀，分別量處如主文所示之刑，就併科罰金部分諭知
      易服勞役之折算標準，並定其應執行之刑。
    (九)扣案如附表一、二所示驗餘之物，均為違禁物，爰依刑法
      第三十八條第一項第一款宣告沒收。
貳、被告己○○被訴侵入住宅部分
  一、公訴意旨略以：己○○於九十四年十一月二十二日下午三
      時三十分許，基於侵入住宅之犯意，擅自侵入丙○○所居
      住之新竹縣竹東鎮○○街一五五巷二二號屋內，因認被告
      己○○另涉犯刑法第三百零六條第一項之侵入住宅罪嫌。
  二、按告訴乃論之罪，告訴人於第一審辯論終結前得撤回其告
      訴，又告訴經撤回者，法院應諭知不受理之判決，刑事訴
      訟法第二百三十八條第一項、第三百零三條第三款分別定
      有明文。查刑法第三百零六條第一項之侵入住宅罪須告訴
      乃論，刑法第三百零八條第一項定有明文，茲據告訴人丙○○於本院審理時當庭撤回告訴（見本院九十五年三月二
      十三日審判筆錄），依前開法條規定，本院爰就此部分諭
      知不受理之判決。
據上論斷，依刑事訴訟法第二百九十九條第一項前段、第三百零
三條第三款，槍砲彈藥刀械管制條例第八條第四項、第十二條第
四項、第十三條第四項，刑法第十一條前段、第二十八條、第三
百零五條、第三百三十條第一項、第三百二十一條第一項第三款
、第五十五條、第四十七條、第五十一條第五款、第四十二條第
二項、第三十八條第一項第一款，罰金罰鍰提高標準條例第一條
前段、第二條，現行法規所定貨幣單位折算新臺幣條例第二條，
判決如主文。
本案經檢察官徐則賢到庭執行職務。
中    華    民    國    95    年    6     月    8     日
                  刑事第八庭    審判長法  官  曾家貽
                                      法  官  吳為平
                                      法  官  袁雪華
上正本證明與原本無異。
如不服本判決，應於判決送達後10日內向本院提出上訴狀（應附
繕本），上訴於臺灣高等法院。
                                      書記官  邱仲騏
中    華    民    國    95    年    6     月    8     日
附錄本案論罪科刑之法條：
槍砲彈藥刀械管制條例第8條第4項
未經許可，持有、寄藏或意圖販賣而陳列第 1 項所列槍枝者，處
 3 年以上10年以下有期徒刑，併科新臺幣700 萬元以下罰金。
槍砲彈藥刀械管制條例第12條第4項
未經許可，持有、寄藏或意圖販賣而陳列子彈者，處 5 年以下有
期徒刑，併科新台幣 300 萬元以下罰金。
槍砲彈藥刀械管制條例第13條第4項
未經許可，持有、寄藏或意圖販賣而陳列第 1 項所列零件者，第
6 月以上5 年以下有期徒刑，併科新台幣300 萬元以下罰金。第
中華民國刑法第305條
(恐嚇危害安全罪)
以加害生命、身體、自由、名譽、財產之事，恐嚇他人致生危害
於安全者
，處二年以下有期徒刑、拘役或三百元以下罰金。
中華民國刑法第330條第1項
犯強盜罪而有第三百二十一條第一項各款情形之一者，處七年以
上有期徒刑。
中華民國刑法第321條第1項第3款
犯竊盜罪而有左列情形之一者，處六月以上、五年以下有期徒刑
：
一  於夜間侵入住宅或有人居住之建築物、船艦或隱匿其內而犯
    之者。
二  毀越門扇、牆垣或其他安全設備而犯之者。
三  攜帶兇器而犯之者。
四  結夥三人以上而犯之者。
五  乘火災、水災或其他災害之際而犯之者。
六  在車站或埠頭而犯之者。
附表一 戊○○持有之槍、彈
┌───┬───────────────────┬─────────┐
│ 編號 │           品         名              │    數     量     │
├───┼───────────────────┼─────────┤
│  一  │仿ＷＡＬＴＨＥＲ廠半自動手槍製造之金屬│一把（含彈匣二個、│
│      │槍枝更換土造金屬槍管改造而成之改造手槍│槍套一個）        │
│      │（獲案後槍枝管制編號：00000000│                  │
│      │八六號）                              │                  │
├───┼───────────────────┼─────────┤
│  二  │具有殺傷力之土造子彈（具八毫米之金屬彈│十五顆（經戊○○自│
│      │頭）                                  │行試射四顆並於大有│
│      │                                      │檳榔攤發射一顆後，│
│      │                                      │本件扣得剩餘之十顆│
│      │                                      │，其中三顆於送驗時│
│      │                                      │試射耗損，剩餘七顆│
│      │                                      │）                │
└───┴───────────────────┴─────────┘
附表二 己○○持有之槍、彈、槍枝主要組成零件
┌───┬───────────────────┬─────────┐
│ 編號 │           品          名             │    數      量    │
├───┼───────────────────┼─────────┤
│  一  │仿ＷＡＬＴＨＥＲ廠ＰＰＫ／Ｓ型半自動手│一把（含彈匣一個、│
│      │槍製造之槍枝換裝土造金屬槍管、撞針、擊│槍套一個）        │
│      │錘、扳機、保險鈕而成之改造手槍（獲案後│                  │
│      │槍枝管制編號：0000000000號）│                  │
├───┼───────────────────┼─────────┤
│  二  │具有殺傷力之土造子彈（具七點九五毫米之│五顆（經己○○於彭│
│      │金屬彈頭）                            │瀛義住處發射三顆後│
│      │                                      │，本件扣得剩餘之二│
│      │                                      │顆，其中一顆於送驗│
│      │                                      │時試射耗損，剩餘一│
│      │                                      │顆）              │
├───┼───────────────────┼─────────┤
│  三  │金屬滑套、槍身、彈匣等槍枝主要組成零件│                  │
│      │（獲案後槍枝管制編號：00000000│                  │
│      │六三）                                │                  │
└───┴───────────────────┴─────────┘


司法院資訊處製作；財團法人民間司法改革基金會備份。
